【裁判字號】    95,易,911
【裁判日期】    950912
【裁判案由】    竊盜等
【裁判全文】
臺灣高雄地方法院刑事判決               95年度易字第911號
公  訴  人  臺灣高雄地方法院檢察署檢察官
被      告  乙○○
上列被告因竊盜等案件，經檢察官提起公訴（95年度偵緝字第11
15號），本院判決如下：
    主    文
乙○○毀壞安全設備竊盜未遂，累犯，處有期徒刑壹年貳月。
    事    實
一、乙○○前因竊盜、妨害自由等3 罪，經本院先後判處有期徒
    刑1 年2 月、1 年6 月及7 月確定，前開案件業據本院以91
    年度聲字第717 號裁定應執行有期徒刑3 年1 月；嗣乙○○
    於假釋付保護管束期間更犯竊盜罪，經臺灣屏東地方法院以
    92年度易字第766 號判處有期徒刑10月確定，並與前述經撤
    銷假釋後之殘刑合併執行，而於民國94年11月9 日縮短刑期
    執行完畢。詎乙○○意圖為自己不法之所有，並基於侵入住
    宅之犯意，於95年1 月10日上午10時許，攀爬至高雄市前鎮
    區○○○路380 號之甲○○住宅頂樓，以徒手強拉方式，毀
    壞水塔鐵蓋之外掛安全鎖，未經許可即自水塔清洗口擅自侵
    入甲○○住宅，並著手搜尋錢財、翻動酒櫃，惟因未有所獲
    乃離去。嗣警方據報前往處理，在高雄市○鎮區鎮○街附近
    對乙○○實施盤查，因未於乙○○身上查獲贓物，故未將乙
    ○○逮捕，嗣甲○○於同日晚間8 時許，發現家中有遭翻動
    情形，始再度報警處理。
二、案經甲○○訴由高雄市政府警察局前鎮分局報請臺灣高雄地
    方法院檢察署檢察官偵查起訴。
    理    由
壹、證據能力部分：
一、按被告以外之人於偵查中向檢察官所為之陳述，除顯有不可
    信之情況者外，得為證據，刑事訴訟法第159 條之1 第2 項
    定有明文。查證人即告訴人甲○○、證人即到場處理之高雄
    市政府警察局前鎮分局警員張憶魯，於偵查中經具結後向檢
    察官所為陳述，雖均屬傳聞證據；惟依現階段刑事訴訟法規
    定，檢察官係代表國家偵查犯罪、實施公訴，依法有訊問被
    告、證人、鑑定人之權，而實務運作時，檢察官偵查中向被
    告以外之人所取得之陳述，原則上均能遵守法律規定，不致
    於違法取供，故可信度極高，且本案被告並未提出前揭檢察
    官訊問下之陳述有何顯不可信之情事，則依上開規定，該陳
    述均得作為本案證據。
二、按被告以外之人於審判外之陳述，雖不符前4 條之規定，而
    經當事人於審判程序同意作為證據，法院審酌該言詞陳述或
    書面陳述作成時之情況，認為適當者，亦得為證據；當事人
    、代理人或辯護人於法院調查證據時，知有第159 條第1 項
    不得為證據之情形，而未於言詞辯論終結前聲明異議者，視
    為有前項之同意，刑事訴訟法第159 條之5 定有明文。查證
    人即告訴人甲○○於警詢時之陳述，雖係被告以外之人於審
    判外之陳述，而為傳聞證據，然檢察官、被告於本院言詞辯
    論終結前，均未對之聲明異議，且本院審酌甲○○警詢陳述
    作成時之情況，並無不適當之情形，是依上開規定，得作為
    本案證據。
貳、實體部分：
一、前述犯罪事實，業據被告乙○○於偵查及本院審理時供認不
    諱（見偵查(二)卷第35至37頁、本院95年6 月19日準備程序筆
    錄及95年8 月29日審判筆錄），核與告訴人甲○○於警詢、
    偵查中之指訴（見偵查(一)卷第7 、8 、46、47頁），及證人
    張憶魯於偵查中證述之查獲經過均相符（見偵查(二)卷第51、
    52頁），復有現場照片10張在卷可稽（見偵查(二)卷第9 至13
    頁），足證被告之自白與事實相符，堪予採信，從而本案事
    證明確，被告犯行堪以認定。
二、按行為後法律有變更者，適用行為時之法律，但行為後之法
    律有利於行為人者，適用最有利於行為人之法律，刑法第2
    條第1 項定有明文。查被告於行為後，如附表所示被告論罪
    科刑所應適用之刑法條文，業於94年2 月2 日修正公布，並
    於95年7 月1 日生效施行；經個別比較新舊法，及依最高法
    院24年上字第4634號判例意旨，就本案罪刑有關之一切情形
    綜其全部結果比較後，認修正施行後之現行刑法條文規定並
    未較有利於行為人；是依前開說明，本案自應適用修正施行
    前之刑法條文而為處斷。
三、按刑法上之未遂犯，必須已著手於犯罪行為之實行而不遂始
    能成立，此於修正前刑法第25條第1 項規定甚明，而竊盜罪
    既、未遂之區別，應以所竊之物已否移入自己實力支配下為
    準；又外掛於門上之鎖，係為防閑之用，而屬安全設備；查
    被告徒手拉毀水塔鐵蓋外掛安全鎖後，未經許可侵入告訴人
    甲○○住宅後，已著手於搜尋財物，卻因未有所獲，乃未將
    任何財物置於自己實力支配下，核其所為，係犯刑法第321
    條第2 項、第1 項第2 款毀壞安全設備竊盜未遂罪，及同法
    第306 條第1 項無故侵入住宅罪；被告已著手於竊盜行為之
    實施，然未竊得財物，為未遂犯，應依修正前刑法第26條前
    段之規定，按既遂犯之刑度減輕其刑；被告未經許可侵入甲
    ○○住宅，係為達到入內竊取財物之目的，二者間有方法目
    的之牽連關係，應從一重之毀壞安全設備竊盜未遂罪論處；
    又被告有事實欄所載竊盜、妨害自由前科，經合併執行，於
    94年11月9 日縮短刑期執行完畢，有卷附臺灣高等法院被告
    全國前案紀錄表可按，其受有期徒刑執行完畢，5 年內再犯
    有期徒刑以上之罪，為累犯，應依法加重其刑；而被告同時
    有2 以上刑之加重減輕，應依修正前刑法第71條第1 項之規
    定，先加後減之。
四、被告未經許可侵入告訴人甲○○住宅後，雖已著手於搜尋財
    物，然未有所獲，故未將任何財物置於自己實力支配下等情
    ，業據被告供述明確，核與證人張憶魯於95年4 月25日偵查
    中所陳：現場查獲被告時，並未於其身上發現任何贓物等語
    （見偵查(二)卷第51頁），及告訴人甲○○於案發翌日晚間10
    時許，在警詢時所述：被告進屋後雖有翻箱倒櫃，但經清點
    後並無任何財物所失等語均相符（見偵查(一)卷第8 頁）。又
    告訴人雖於偵查中翻異前詞，改稱：案發翌日至警局做完筆
    錄回家後，才發現遭被告竊取現金約新台幣（下同）1 、2
    萬元云云（見偵查(一)卷第46頁）；然告訴人係於案發當日8
    時許，即發覺家中物品有遭被告翻動，並通知員警前往察看
    拍照乙節，業據證人張憶魯於偵查中證述明確（見偵查(二)卷
    第51頁）；惟告訴人卻於與發現遭竊後相距26小時左右，始
    又發覺另有1 、2 萬元現金遭竊，顯與一般遭竊後均會立即
    清點貴重物品是否遺失之常情不符；況且現金1 、2 萬元之
    數額非微，亦非一時難以察覺之小額款項；參以告訴人自陳
    發現上述現金不復存在之際，距本案案發時間，已超過36小
    時，期間並無法排除有其他導致該筆現金消失之原因存在，
    是難以遽認必屬被告竊取；故告訴人嗣後改稱：其有現金約
    1 、2 萬元遭被告竊取云云，即屬難以採信；而公訴人誤本
    案被告有竊取現金1 、2 萬元得手入己之事實，容有未洽，
    併此敘明。
五、爰審酌被告貪圖不法利益，不思自食其力，竟侵入他人住宅
    竊取財物，惡性非輕，惟念其犯後坦承犯行，態度尚稱良好
    ，及尚末竊得財物等一切情狀，量處如主文所示之刑，以資
    懲儆。
據上論斷，應依刑事訴訟法第299 條第1 項前段、刑法第2 條第
1 項前段、第321 條第2 項、第1 項第2 款、修正前刑法第306
條第1 項、第26條、第55條、第47條，罰金罰鍰提高標準條例第
1 條前段，判決如主文。
本案經檢察官丙○○到庭執行職務。
中    華    民    國    95    年    9     月    12    日
              鳳山刑事第二庭  審判長法  官  邱明弘
                                    法  官  譚德周
                                    法  官  洪珮婷
以上正本證明與原本無異。
如不服本判決，應於送達後10日內，向本院提出上訴狀。
中    華    民    國    95    年    9     月    12    日
                                    書記官  賴朱梅
┌────────────────────────────────────────────────┐
│附表：                                                                                          │
├──────┬─────────────┬──────────────┬───────┬────┤
│相關變更條文│行為時法（下稱舊法）之內容│裁判時法（下稱新法）之內容  │比  較  理  由│備    註│
├──────┼─────────────┼──────────────┼───────┼────┤
│【刑法第306 │依法律應處罰金、罰鍰者，就│中華民國94年1 月7 日法修正  │刑法之貨幣單位│經按現行│
│條第1 項侵入│其原定數額得提高為2 倍至10│施行後，刑法分則編所定罰金  │由「元（指銀元│法規所定│
│住宅罪，罰金│倍（刑法乃係定明10倍）。第│之貨幣單位為新臺幣。94年1   │）」變更為「新│貨幣單位│
│之變更】罰金│1 條所定得提高倍數之規定，│月7 日刑法修正時，刑法分則  │臺幣」，且刑法│折算新臺│
│罰鍰提高標準│於本條例修正後制定之法律，│編未修正之條文定有罰金者，  │分則之罰金數額│幣條例第│
│條例第1 條前│不適用之；本條例修正前公布│自94年1 月7 日刑法修正施行  │，亦視該分則先│2 條規定│
│段、第5 條→│之法律，於本條例修正後修正│後，就其所定數額提高為30倍  │前曾修正與否，│折算後等│
│刑法施行法第│其罰金罰鍰數額或法律經全部│。但72年6 月26日至94年1 月  │而分別提高3 或│值，是以│
│1 之1 條第1 │修正而其罰金罰鍰數額未予變│7 日新增或修正之條文，就其  │30倍。        │新法並未│
│項、第2 項  │更者，亦同。              │所定數額提高為3 倍。        │              │較有利。│
│            │                          │                            │              │        │
│            │                          │                            │              │        │
│            │                          │                            │              │        │
├──────┼─────────────┼──────────────┼───────┼────┤
│【累犯變更】│受有期徒刑之執行完畢，或受│受徒刑之執行完畢，或一部之  │受徒刑執行完畢│本案係故│
│修正前刑法第│無期徒刑或有期徒刑一部之執│執行而赦免後，5年以內故意   │後5 年以內再犯│意再犯罪│
│47條、第49條│行而赦免後，5 年以內再犯有│再犯有期徒刑以上之罪者，為  │有期徒刑以上之│，新舊法│
│→現行刑法第│期徒刑以上之罪者，為累犯，│累犯，加重本刑至二分之一。  │罪，含因故意或│並無不同│
│47條、第49條│加重本刑至二分之一。      │第98條第2 項關於因強制工作  │過失再犯之情形│，新法並│
│            │                          │而免其刑之執行者，於受強制  │，但前所犯之罪│未較有利│
│            │累犯之規定，於前所犯罪依軍│工作處分之執行完畢或一部之  │不含依軍法所犯│。      │
│            │法或於外國法院受裁判者，不│執行而免除後，5 年以內故意  │之罪。修正後不│        │
│            │適用之。                  │再犯有期徒刑以上之罪者，以  │含過失再犯罪，│        │
│            │                          │累犯論。                    │但前所犯之罪含│        │
│            │                          │                            │依軍法而犯之罪│        │
│            │                          │累犯之規定，於前所犯罪在外  │。且新法增訂強│        │
│            │                          │國法院受裁判者，不適用之。  │制工作處分與刑│        │
│            │                          │                            │罰之執行效果得│        │
│            │                          │                            │以互代之擬制累│        │
│            │                          │                            │犯之規定。    │        │
├──────┼─────────────┼──────────────┼───────┼────┤
│ 【牽連犯】 │第55條後段：犯一罪而其方法│（刪除）                    │新法刪除牽連犯│被告所犯│
│            │或結果之行為犯他罪名者，從│                            │之規定        │前述2 罪│
│            │一重處斷。                │                            │              │，依新法│
│            │                          │                            │              │須分論併│
│            │                          │                            │              │罰，依舊│
│            │                          │                            │              │法則僅從│
│            │                          │                            │              │一重之加│
│            │                          │                            │              │重竊盜未│
│            │                          │                            │              │遂罪論處│
│            │                          │                            │              │，是舊法│
│            │                          │                            │              │較有利。│
│            │                          │                            │              │        │
│            │                          │                            │              │        │
│            │                          │                            │              │        │
│            │                          │                            │              │        │
└──────┴─────────────┴──────────────┴───────┴────┘
中華民國刑法第321條
犯竊盜罪而有左列情形之一者，處 6 月以上、 5 年以下有期
徒刑：
一  於夜間侵入住宅或有人居住之建築物、船艦或隱匿其內而
    犯之者。
二  毀越門扇、牆垣或其他安全設備而犯之者。
三  攜帶兇器而犯之者。
四  結夥三人以上而犯之者。
五  乘火災、水災或其他災害之際而犯之者。
六  在車站或埠頭而犯之者。
前項之未遂犯罰之。
中華民國刑法第306條第1 項
無故侵入他人住宅、建築物或附連圍繞之土地或船艦者，處 1
年以下有期徒刑、拘役或3 百元以下罰金。


司法院資訊處製作；財團法人民間司法改革基金會備份。
